【裁判字號】    95,易,631
【裁判日期】    951120
【裁判案由】    詐欺
【裁判全文】
臺灣屏東地方法院刑事判決               95年度易字第631號
公  訴  人  臺灣屏東地方法院檢察署檢察官
被      告  甲○○
上列被告因詐欺案件，經檢察官提起公訴（95年度偵緝字第317
號），被告於準備程序中先就被訴事實為有罪之陳述，本院合議
庭裁定改依簡式審判程序審理，判決如下：
    主  文
黃正義連續意圖為自己不法之所有，以詐術使人將本人之物交付，
處有期徒刑捌月。
    事  實
一、甲○○於民國94年10月間，明知其經濟困難，已無付款償債
    之能力，竟意圖為自己不法所有，並基於詐欺取財之概括犯
    意，連續於94年10月3 日、14日、19日及26日，以接獲一筆
    連鎖店生意為由，向臺中市○○區○○路29號點唱家企業股份
    有限公司（下稱點唱家公司）業務員劉源昌訂購點唱機，並
    約定以月結方式付款，致點唱家公司因此陷於錯誤，而依約
    自公司分別出貨點唱機3 台、10台、3 台及15台至甲○○所
    指定之屏東縣潮州鎮○○路116 號「冠統商行」、高雄市○
    ○路576 號「全球電子」及屏東縣東港鎮○○街7 之6 號甲
    ○○住處等處，貨款合計新臺幣（下同）713,500 元，甲○
    ○則以遠低於市價之價格將上開點唱機出售予不知情之第三
    人，並隨即避不見面。嗣點唱家公司業務員劉源昌催討貨款
    未果，始知受騙。
二、案經點唱家公司訴請臺中市警察局第六分局報由臺灣臺中地
    方法院檢察署呈請臺灣高等法院檢察署檢察長令轉臺灣屏東
    地方法院檢察署偵查起訴。
    理  由
一、按除被告所犯為死刑、無期徒刑、最輕本刑為3 年以上有期
    徒刑之罪或高等法院管轄第一審案件者外，於法院行準備程
    序進行中，被告先就被訴事實為有罪之陳述時，審判長得告
    知被告簡式審判程序之旨，並聽取當事人、代理人、辯護人
    及輔佐人之意見後，裁定進行簡式審判程序，刑事訴訟法第
    273 條之1 第1 項定有明文。被告甲○○所為係犯死刑、無
    期徒刑、最輕本刑為3 年以上有期徒刑以外之罪，其於本院
    審判程序中就被訴事實為有罪之陳述，經法官告知簡式審判
    程序之旨，並聽取公訴人、被告之意見後，依上開刑事訴訟
    法第273 條之1 第1 項規定，裁定由受命法官獨任進行審判
    程序，並依同法第273 條之2 、第159 條第2 項之規定，不
    適用傳聞法則有關限制證據能力之相關規定，合先敘明。
二、前揭犯罪事實，業據被告甲○○於偵查及本院審理中坦承不
    諱，核與告訴代理人點唱家公司職員蔣家峰指訴、證人劉源
    昌證述之情節相符，並有點唱家公司出貨單及快遞送貨單據
    各4 紙附卷可稽，堪信被告之任意性自白確與事實相符，是
    本案事證明確，被告犯行堪予認定。
三、論罪科刑：
  (一)按行為後法律有變更者，適用行為時之法律，但行為後之法
    律有利於行為人者，適用最有利於行為人之法律，修正後刑
    法第2 條第1 項定有明文。此條規定係規範行為後法律變更
    所生新舊法律比較適用之準據法，本身尚無新舊法比較之問
    題，於新法施行後，應一律適用新法第2 條第1 項之規定，
    為「從舊從輕」之比較，先予敘明。再按本次法律變更，比
    較時應就罪刑有關之共犯、未遂犯、想像競合犯、牽連犯、
    連續犯、結合犯，以及累犯加重、自首減輕暨其他法定加減
    原因（如身分加減）與加減例等一切情形，綜其全部罪刑之
    結果而為比較（最高法院95年5 月23日95年度第8 次刑庭會
    議決議參照）。經查，被告行為後，刑法業於94年2 月2日
    修正公布，95年7 月1 日起施行，因此，本件於適用法律論
    罪科刑部分，自有新舊法比較適用之問題，爰分述如下：
  1.被告行為時之刑法第339 條第1 項普通詐欺罪之法定刑為「
    5 年以下有期徒刑、拘役或科或併科1 千元以下罰金」。而
    依修正前罰金罰鍰提高標準條例第1 條前段規定提高為10倍
    及依修正前刑法第33條第5 款規定「罰金：銀元1 元以上」
    ，故罰金刑部分經提高後為1 萬元以下，經折算為新臺幣後
    ，最高可罰新臺幣3 萬元，最低則為新臺幣3 元。至被告行
    為後公布施行之刑法施行法第1 條之1 規定：「中華民國94
    年1 月7 日刑法修正施行後，刑法分則編所定罰金之貨幣單
    位為新臺幣。94年1 月7 日刑法修正時，刑法分則編未修正
    之條文定有罰金者，自94年1 月7 日刑法修正施行後，就其
    所定數額提高為30倍。但72年6 月26日至94年1 月7 日新增
    或修正之條文，就其所定數額提高為3 倍」；且刑法第33條
    第5 款亦修正為：「主刑之種類：罰金，新臺幣1 千元以上
    ，以百元計算之」。查刑法第339 條第1 項規定，係72年6
    月26日前所訂定，故依新法規定，罰金部分應提高為30倍，
    並改為新臺幣，即最高可罰新臺幣3 萬元，最低應罰新臺幣
    1 千元。經比較新、舊法之結果，應以被告行為時之舊法對
    其較為有利。
  2.再刑法修正後，關於第56條連續犯之規定業經刪除，此刪除
    雖非犯罪構成要件之變更，但顯已影響行為人刑罰之法律效
    果，自屬法律有變更。茲因本案正犯先後數次所為詐欺取財
    犯行，依修正前刑法第56條規定僅論以1 罪，然依修正後法
    律規定，均應論以數罪，經比較新、舊法結果，認係修正前
    之刑法第56條規定較有利被告。
  3.綜上綜合比較結果，本件應適用修正前刑法相關規定對被告
    較為有利。
  (二)核被告所為，係犯刑法第339 條第1 項詐欺取財罪。被告先
    後多次詐欺犯行，時間緊接，所犯為構成要件相同之罪，顯
    係基於概括之犯意為之，應依刑法第56條連續犯規定論以一
    罪，並依法加重其刑。爰審酌被告前於90及93年間已有2 次
    詐欺犯行，均係以類似手法詐取財物，素行不佳，又93年間
    所犯詐欺案件，經獲臺灣屏東地方法院檢察署以93年度偵字
    第5305號為緩起訴處分後，尚在緩起訴處分期間，卻不思悔
    悟，明知其己身經濟困難，已無償債能力，仍隱瞞實情，向
    告訴人訂購點唱機，積欠貨款達713,500 元，侵害告訴人之
    財產權，且迄未與告訴人達成和解，惟衡其犯後坦誠犯行，
    態度尚可及其犯罪之動機、目的、犯罪所生之危害等一切情
    狀，量處如主文所示之刑。至檢察官雖求處有期徒刑1 年6
    月，惟本院斟酌上開說明之量刑理由，認該求刑稍嫌過重，
    附予敘明。
四、據上論斷，應依刑事訴訟法第273 條之1 第1 項、第299 條
    第1 項前段，刑法第2 條第1 項前段、修正前刑法第56條、
    第339 條第1 項，罰金罰鍰提高標準條例第1 條前段，判決
    如主文。
中    華    民    國    95    年    11    月    20    日
                        刑事第三庭    法  官  林雅莉
以上正本證明與原本無異。
如不服本件判決應於收受本判決送達後十日內向本院提出上訴書
狀（均須按他造當事人之人數附繕本）。
                                      書記官  黃佳惠
中    華    民    國    95    年    11    月    20    日
附錄本判決論罪科刑法條全文
刑法第339條第1項
意圖為自己或第三人不法之所有，以詐術使人將本人或第三人之
物交付者，處5 年以下有期徒刑、拘役或科或併科1 千元以下罰
金。


司法院資訊處製作；財團法人民間司法改革基金會備份。
